福建金門地方法院刑事判決　　　　　　　 100年度易字第26號
公　訴　人　福建金門地方法院檢察署檢察官（公股）
被　　　告　洪勇龍
上列被告因竊盜案件，經檢察官提起公訴（100年度偵緝字第6號
），被告於準備程序中就被訴事實為有罪之陳述，經本院裁定進
行簡式審判程序，判決如下：
    主  文
洪勇龍踰越安全設備於夜間侵入有人居住之建築物竊盜，累犯，
處有期徒刑壹年陸月。
    事  實
一、洪勇龍前於民國90年間因贓物案件，經本院金城簡易庭以91
    年度城簡字第45號判處有期徒刑4月確定，於91年7月19日徒
    刑易科罰金執行完畢。詎猶不知悔改，意圖為自己不法之所
    有，基於竊盜之犯意，於91年12月29日21時許至翌（30）日
    凌晨1時6分間之夜間某時許，攀爬位於金門縣金寧鄉安美村
    西埔頭「李光前將軍廟」有人居住之建築物後方窗戶，侵入
    廟內，竊取神像上披掛之金牌上百面，得手後逃逸，並攜回
    其金門縣金城鎮○○里○○街12號住處藏放。嗣洪勇龍於同
    月30日傍晚，邀約友人蔡泉鉅至其住處用餐後，與其配偶楊
    麗華及蔡泉鉅至住處2樓，洪勇龍開啟裝有上開金牌之紙箱
    ，並告知楊麗華、蔡泉鉅（2人所涉牙保贓物犯行，業經本
    院92年度易字第57號判決確定），該批金牌係其於當日凌晨
    自「李光前將軍廟」內所竊得。詎楊麗華與蔡泉鉅2人均明
    知該批金牌為贓物，竟共同基於牙保贓物之犯意聯絡，先於
    92年1月2日夜間某時許，透過蔡泉鉅之介紹，委請不知情之
    王國團（已由檢方另為不起訴處分）安排，將裝有金牌之紙
    箱轉交不知情之姓名、年籍不詳綽號「大情」大陸籍成年男
    子，以其所有之大陸籍漁船，自金門縣金沙鎮洋山附近岸際
    ，運送至大陸地區大嶝島。嗣洪勇龍與楊麗華、蔡泉鉅於同
    年月3日，循小三通管道，自金門縣水頭碼頭搭乘「馬可波
    羅」船隻出境至大陸地區廈門市和平碼頭，再前往大嶝島「
    大情」之住處，取回該只裝有金牌之紙箱，返抵廈門市，由
    楊麗華於當晚先持一條附掛刻有「李光前」字樣墜飾之金項
    鍊，至位於廈門市○○街10號之「金得利首飾加工行」，典
    當得款人民幣4,225元後，再由楊麗華接續與蔡泉鉅共同進
    入該加工行，將該批金牌全數典當，得款人民幣約16萬元，
    以此方式牙保贓物，使偵查機關無從查緝。洪勇龍於翌（4
    ）日接洽另名姓名、年籍不詳之大陸人士，將上開人民幣全
    數兌換成新台幣（下同）約800,000元。渠3人於同年月7日
    返金後，洪勇龍即支付50,000元予蔡泉鉅、分予楊麗華150,
    000元作為代價。嗣由金門縣警察局循線查獲。
二、案經金門縣警察局報告福建金門地方法院檢察署檢察官偵查
    起訴。
    理  由
一、按「除被告所犯為死刑、無期徒刑、最輕本刑為三年以上有
    期徒刑之罪或高等法院管轄第一審案件者外，於第一次審判
    期日前之準備程序進行中，被告先就被訴事實為有罪之陳述
    時，審判長得告知被告簡式審判程序之旨，並聽取當事人、
    代理人、辯護人及輔佐人之意見後，裁定進行簡式審判程序
    。」刑事訴訟法第273條之1第1項定有明文。經核本件被告
    所犯係死刑、無期徒刑、最輕本刑為三年以上有期徒刑以外
    之罪，其於本院100年12月14日準備程序中就被訴事實為有
    罪之陳述，經告知簡式審判程序之旨，並聽取公訴人、被告
    之意見後，本院爰依首揭規定，當庭裁定改依簡式審判程序
    進行，合先敘明。
二、前揭事實，迭據被告洪勇龍於偵訊、本院審理時均坦承不諱
    ，核與證人莊瀑於警詢；證人楊麗華、蔡泉鉅、王國團於警
    詢、偵訊；證人盧志榮、許啟讚於偵訊中證述情節大致相符
    ，並有洪勇龍持用之門號0000000000號行動電話之通聯紀錄
    、蔡泉鉅持用之門號0000000000號行動電話通聯紀錄、洪勇
    龍國人入出境端末查詢報表、楊麗華國人入出境端末查詢報
    表、蔡泉鉅國人入出境端末查詢報表、交通部中央氣象局10
    0年11月8日中象參字第1000013987號函及附件中華民國91年
    日出日沒時刻表、內政部警政署刑事警察局92年8月28日刑
    醫字第0920151532號鑑驗書各1份及現場蒐證照片4張在卷足
    資佐證，復有本院92年度易字第57號楊麗華、蔡泉鉅準備程
    序及審理筆錄及楊麗華刑事答辯狀附卷可參，足認被告之自
    白應與事實相符。據此，本案事證明確，被告犯行堪以認定
    ，應依法論科。
三、論罪科刑：
（一）按行為後法律有變更者，適用行為時之法律，但行為後之
      法律有利於行為人者，適用最有利於行為人之法律，刑法
      第2條第1項定有明文。查被告行為後，刑法業於94年2月2
      日修正公布，95年7月1日起施行；又刑法第321條第1項規
      定，於100年1月26日經總統公布修正，並於同月28日起施
      行，自應就罪刑有關之共犯、未遂犯、想像競合犯、牽連
      犯、連續犯、結合犯，以及累犯加重、自首減輕暨其他法
      定加減原因（如身分加減）與加減例等一切情形，綜其全
      部罪刑之結果而為比較如下：
   1、修正後刑法關於累犯之規定，增列行為人之再犯係出於「
      故意」者，始有累犯加重之適用，故應認累犯之範圍已有
      變更，屬法律變更。惟本件無論依修正前刑法第47條或修
      正後第47條第1項之規定，均構成累犯，即無有利或不利
      之情形，毋庸為新、舊法之比較，應適用現行有效之修正
      後規定論以累犯。
   2、修正前刑法第321條之法定刑為「6月以上、5年以下有期
      徒刑」，修正後之法定刑為「6月以上、5年以下有期徒刑
      ，得併科新臺幣10萬元以下罰金」，比較新、舊法之結果
      ，以舊法對被告較為有利；又該條第1項第1款修正前之規
      定為「於夜間侵入住宅或有人居住之建築物、船艦，或隱
      匿其內而犯之者」，修正後之規定刪除「於夜間」之要件
      ，比較新、舊法之結果，亦以舊法對被告較為有利。是本
      件自以舊法對被告較為有利，揆諸前開刑法第2條第1項前
      段之規定，自應適用被告行為時之舊法。
（二）次按修正前刑法第321條第1項第1款之竊盜罪，必須於夜
      間侵入或隱匿其內之行為，而所侵入或隱匿者，又須他人
      之住宅或他人居住之建築物，始合於該款犯罪之成立要件
      ，最高法院著有23年度上字第2540號判例可資參照。又按
      修正前刑法第321條第1項第2款所謂「其他安全設備」，
      係指具有隔絕防閑作用，並固定於土地上之建築物或工作
      物之安全設備而言；建築物裝設之窗戶、氣窗、鐵窗，依
      一般社會通常觀念，皆具有隔絕、防盜及防閑之功能作用
      ，自屬刑法第321條第1項第2款所稱其他安全設備。查金
      門縣金寧鄉安美村西埔頭「李光前將軍廟」之建築物設有
      值日室，與廟體建築物毗連，夜間當值人員睡於其內，負
      責安全巡查之工作，業據證人莊瀑於警詢證述在卷，故該
      址係屬刑法第321條第1項第1款所定之有人居住之建築物
      。又案發時當值人員莊瀑與莊梯2人於91年12月29日21時
      許，巡視廟內完畢閉鎖門窗後，至左側毗連之值日室就寢
      。嗣莊瀑於翌（30）日凌晨4時30分許起身查看，發現後
      門旁之窗戶遭人打開，廟內神像上披掛之金牌失竊等情，
      亦據證人莊瀑證述在卷，故被告應係踰越安全設備之窗戶
      進入廟內，且本件金牌遭竊之時間係在91年12月29日21時
      許至翌（30）日凌晨1時6分之時段內，而金門地區91年12
      月29日日沒時刻為17時28分，翌（30）日出時刻為6時50
      分，此有前揭交通部中央氣象局中華民國91年日出日沒時
      刻表在卷可參，是本件金牌失竊時間應係夜間無訛。揆諸
      上開說明，被告係於夜間自窗戶安全設備踰越進入「李光
      前將軍廟」廟內行竊，核其所為，係犯修正前刑法第321
      條第1項第1款、第2款之加重竊盜罪。起訴書原認被告所
      為，係犯刑法第321條第1項第2款之踰越安全設備竊盜罪
      ，惟經檢察官於準備程序當庭更正本案論罪法條如上，是
      本院自毋庸再為起訴法條之變更。再被告前有事實欄所載
      罪刑執行紀錄，有臺灣高等法院被告前案紀錄表在卷足稽
      ，其受有期徒刑執行完畢後，於5年內故意再犯本件有期
      徒刑以上之罪，為累犯，應依刑法第47條第1項之規定加
      重其刑。爰審酌被告曾有竊盜前科紀錄，仍不知警惕，不
      思正道取財，竟圖不勞而獲，竊取他人財物，破壞社會秩
      序及他人財產安全，兼衡被告之品行、生活狀況、智識程
      度、犯罪之動機、目的、手段、所竊取財物之價值、坦承
      犯行之犯罪後態度等一切情狀，量處如主文所示之刑。至
      被告竊得金牌後雖予以銷售，惟此為處分贓物之行為，不
      另成立罪名；又被告於中華民國九十六年罪犯減刑條例96
      年7月16日施行前，經福建金門地方法院檢察署於92年11
      月20日金檢瑞公緝字第000039號通緝，未於96年12月31
      日以前自動歸案接受偵查、審判或執行，嗣於100年2月11
      日緝獲到案，有通緝書、新北市政府警察局中和第二分局
      通緝案件移送書各1份在卷可考，依該條例第5條規定，自
      不得減刑，附此敘明。
據上論斷，應依刑事訴訟法第299條第1項前段，刑法第2條第1項
前段、修正前刑法第321條第1項第1款、第2款、刑法第47條第1
項，判決如主文。
本案經檢察官周士榆到庭執行職務。
中    華    民    國   100    年    12    月    27    日
                  刑事第一庭   法  官  許志龍
以上正本證明與原本無異。
如不服本判決應於收受判決後 10 日內向本院提出上訴書狀。
                                書記官  徐佩鈴
中    華    民    國   100    年    12    月    27    日
附錄本案論罪科刑法條全文：
中華民國刑法第321條：
犯竊盜罪而有下列情形之一者，處6月以上、5年以下有期徒刑：
一、於夜間侵入住宅或有人居住之建築物、船艦或隱匿其內而犯
    之者。
二、毀越門扇、牆垣或其他安全設備而犯之者。
三、攜帶兇器而犯之者。
四、結夥三人以上而犯之者。
五、乘火災、水災或其他災害之際而犯之者。
六、在車站或埠頭而犯之者。
前項之未遂犯罰之。